臺灣板橋地方法院刑事判決　　　　　　　96年度訴字第2442號
公　訴　人　臺灣板橋地方法院檢察署檢察官
被　　　告　乙○○
選任辯護人　張泰昌律師
上列被告因殺人未遂等案件，經檢察官提起公訴（96年度偵字第
14363號），本院判決如下：
    主  文
乙○○殺人，未遂，處有期徒刑伍年貳月。
    事  實
一、乙○○與甲○○係朋友關係，乙○○對甲○○時有金錢資助
    ，然乙○○認為甲○○向其借錢花用，卻經常對乙○○之友
    人或家人宣稱係乙○○向甲○○借錢，造成甲○○之家人與
    朋友對乙○○有所誤解，乙○○乃心生不滿。民國96年6 月
    15 日23 時許，乙○○與甲○○又發生口角，乙○○為洩私
    怨，而萌生殺人之犯意，於翌日19時許，請不知上情之妻子
    張雅凌至臺北縣土城市○○路上「頂甫加油站」利用10公升
    裝水桶購買汽油約3 公升，而於同日20許，在土城市○○路
    ○ 段293 巷6 號7 樓住處，親自將購得之汽油注入空高粱酒
    及臺灣啤酒玻璃酒瓶中，並將棉質布條裁剪搓揉後置入該玻
    璃酒瓶中作為引線，製作俗稱汽油彈3 枚完畢。而乙○○判
    斷甲○○當時係在於臺北縣板橋市○○路○ 段47巷20號2 樓
    其妻子娘家住處，即用寫有「要你死」及「殺人不償命」文
    字之白色布條共2 條遮住借自不知上情同事所有之車號
    ATW-026 號重型機車機車車牌，及利用米袋攜帶上開裝有汽
    油及引燃布條之玻璃瓶三瓶，騎乘該機車，赴臺北縣板橋市
    ○○路○段47 巷20號2 樓樓下，乙○○於同日晚間10時許抵
    達上址乙○○妻子娘家住處樓下後，明知若將裝滿汽油之玻
    璃酒瓶引燃後丟擲至現供人使用之住宅，會造成瓶內汽油燃
    燒而引發火災甚而導致燒燬現供人使用之住宅並造成他人傷
    亡結果發生，仍承前殺人犯意及基於放火燒燬現供人使用住
    宅之犯意，先以打火機引燃其中一瓶玻璃酒瓶之布條，而將
    該填裝汽油之玻璃酒瓶朝當時供人使用之前揭甲○○妻子娘
    家住宅方向丟擲，因方向偏離而砸中屬丙○○所有居住之臺
    北縣板橋市○○路○ 段47巷20號3 樓陽台，乙○○見汽油並
    未引燃，接續點燃第二枚玻璃酒瓶之引燃布條，將該玻璃酒
    瓶丟向同址2 樓陽台外牆，同時引燃先前丟向上址3 樓陽台
    之玻璃酒瓶所撥灑出汽油，造成汽油延燒而燒燬上址3 樓陽
    台鐵窗（附連遮雨棚）及丙○○所有放於鐵窗處之塑膠地墊
    與鞋子，同時造成上址2 樓、3 樓陽台外牆瓷磚部分留有燒
    燬、煙燻痕跡，所幸火勢即時經撲滅，始未燒燬現供人使用
    之住宅，亦未造成現場人員傷亡。嗣乙○○於同日22時，在
    臺北縣板橋市○○路○ 段47巷巷口為民眾合力制服逮送警處
    理，警方並在現場地面查扣得屬乙○○所有之高粱酒酒瓶、
    臺灣啤酒酒瓶碎片、及遺留現場之紙質雙面膠帶2 條、米袋
    1 只、上寫有「要你死」及「殺人不償命」文字之白色布條
    共2 條，乃查出前情。
二、案經丙○○訴由臺北縣政府警察局海山分局報請臺灣板橋地
    方法院檢察署檢察官偵查起訴。
    理  由
一、訊據被告乙○○於本院審理時坦承上開丟擲汽油彈放火燒燬
    現供人使用住宅未遂之犯罪事實及作案經過，核與偵查卷附
    現場及監視錄影翻拍照片、證人即被告之妻張雅凌於警詢證
    述代購汽油、被害人丙○○於警詢指述火損情形及本院審理
    卷附臺北縣政府警察局海山分局96年7 月21日北縣警海刑字
    第0960024653號函附臺北縣政府消防局火災原因調查報告書
    研判起火原因及敘述之火災現場情形相符（檢察官、被告及
    其辯護人對前引被告以外之人張雅凌、丙○○警詢陳述及臺
    北縣政府消防局火災原因調查報告書之證據能力均不爭執，
    為證明犯罪事實所必要，以之作為證據應屬適當，依刑事訴
    訟法第159 條之5 規定，上述傳聞證據得為證據使用），而
    本案警方亦在現場地面查扣得屬被告所有之高粱酒酒瓶、臺
    灣啤酒酒瓶碎片、及遺留現場之紙質雙面膠帶2 條、米袋1
    只、上寫有「要你死」及「殺人不償命」文字之白色布條共
    2 條等物足資佐證，被告放火燒燬現供人使用住宅未遂之犯
    罪事證明確，堪以認定。
二、被告及其辯護人雖否認有殺死甲○○之犯意，辯稱：被告與
    甲○○自幼即認識，被告對甲○○並時有金錢資助，彼此感
    情素來融洽，惟被告因甲○○竟對被告其他友人聲稱被告對
    甲○○不好，有錢借別人、不借甲○○，乃酒後情緒失控，
    一時氣憤要教訓甲○○而已，被告與板橋市○○路○ 段47巷
    20號3 樓住戶並無仇願，又誤認為甲○○當時人在板橋市○○路○ 段47巷20號2 樓，乃向該處丟擲玻璃瓶，並無意要致
    甲○○於死地。再者，本件案發時間為晚間10點，當時板橋
    市○○路○ 段47巷20號2 樓住宅燈仍亮著，代表屋內居住人
    仍在活動狀態，且本件起火位置侷限在遮雨棚及鞋櫃，屋內
    之人不致喪命火窟，倘被告真有意要致甲○○於死，直接於
    深夜潑灑汽油於樓梯口引燃即可，被告未採如此作為，足見
    被告本意只在教訓甲○○，並無殺人犯意云云。
三、然查：
（一）汽油因燃點甚低、又具高度揮發性，一旦引燃不易控制其
      火勢，若蓄意將裝滿汽油之玻璃酒瓶（俗稱「汽油彈」）
      引燃後丟擲至現供人使用之住宅，會造成瓶內汽油迅速燃
      燒而引發火災甚而導致燒燬現供人使用之住宅並造成他人
      傷亡結果發生，此為具有一般智識能力之人所習知之客觀
      經驗現象。
（二）被告於警詢自承其於96年6 月16日19時許，先請無放火犯
      意之妻子張雅凌至臺北縣土城市○○路上「頂甫加油站」
      利用10公升裝水桶購買汽油約3 公升，於同日20許，在土
      城市○○路○ 段293 巷6 號7 樓住處，親自將購得之汽油
      注入空高粱酒及臺灣啤酒玻璃酒瓶中，並將棉質布條裁剪
      搓揉後置入該玻璃酒瓶中作為引線，製作俗稱汽油彈3 枚
      。而被告亦供承當時是判斷甲○○係在於臺北縣板橋市○○路○ 段47巷20號2 樓其妻子娘家住處，乃攜帶上開裝有
      汽油及引燃布條之玻璃酒瓶三瓶，騎乘借自不知上情同事
      所有之車號ATW-02 6號重型機車，赴臺北縣板橋市○○路
      ○ 段47巷20號2 樓樓下，常於同日晚間10時許抵達上址乙○○妻子娘家住處樓下後，又被告係先以打火機引燃其中
      一瓶玻璃酒瓶之布條，而將該填裝汽油之玻璃酒瓶朝當時
      供人使用之前揭甲○○妻子娘家住宅方向丟擲，因方向偏
      離而砸中屬丙○○所有居住之臺北縣板橋市○○路○ 段47
      巷20號3 樓陽台，被告見汽油並未引燃，復接續點燃第二
      枚玻璃酒瓶之引燃布條，將該玻璃酒瓶丟向同址2 樓陽台
      外牆，同時引燃先前丟向上址3 樓陽台之玻璃酒瓶所撥灑
      出汽油，造成汽油延燒而燒燬上址3 樓陽台鐵窗（附連遮
      雨棚）及丙○○所有放於鐵窗處之塑膠地墊與鞋子，同時
      造成上址2 樓、3 樓陽台外牆瓷磚部分留有燒燬、煙燻痕
      跡，此經部分犯案經過，除經被告於警詢自白綦詳外（見
      偵查卷第12頁至第19頁警詢筆錄），亦有上述臺北縣政府
      消防局火災原因調查報告書所持鑑識意見可憑，足見被告
      係蓄意將汽油裝入空玻璃酒瓶、塞入引燃布條製作所謂「
      汽油彈」作為放火工具，又於第一枚「汽油彈」未引燃後
      ，立即投出第二枚，其放火意在燒燬現供人使用住宅，已
      可認定。
（三）而對於被告蓄意放火之動機及目的，以本件案發現場扣有
      被告所遮住機車車牌而遺留於現場之布條2 條，上寫有「
      要你死」及「殺人不償命」等文字（見偵查卷第52頁下之
      照片），被告於警詢中更明確供稱：「甲○○經常假借別
      人名義，以各種理由向我借錢供自己花用，但甲○○卻向
      其家人或在外向我朋友說是我借錢花用，造成甲○○家人
      及朋友對我有所誤解。甲○○因為家境不好，我時常基於
      朋友之情，義無反顧提供金錢或能力所及之幫忙，未向其
      索取回饋，但甲○○時常在外說我壞話，我對甲○○這種
      小人不義之行為，已經忍耐很久．．．．．．我與甲○○
      於96年69月15日23時發生口角、肢體衝突，我打電話到甲○○土城住處，希望能化解，但甲○○不在家，隨即我又
      打電話到其妻子板橋市住處，所以我得知甲○○在妻子住
      家，因甲○○一直避不見面，所以我才會趁甲○○在其妻
      子住家機會，對其縱火。」（見偵查卷第14頁、15頁警詢
      筆錄），其於偵訊時亦供稱：「我是前天聽郭的父親說他
      要去他太太娘家看她，所以才會去那邊丟汽油桶。」（見
      偵查卷第67頁偵訊筆錄）顯見被告係因其甲○○時有金錢
      資助，然甲○○卻經常對被告之友人或家人宣稱係被告向
      甲○○借錢，造成甲○○之家人與朋友對被告有所誤解，
      被告已因此心生不滿，嗣於96年6 月15日23時許，被告與
      甲○○又發生口角及肢體衝突，被告放火之目的非僅單純
      燒燬現供人使用之住宅，其犯罪目標更在甲○○本人，而
      被告認為甲○○人在其妻子娘家住處，蓄意將預裝滿汽油
      之玻璃酒瓶（俗稱「汽油彈」）引燃後向甲○○妻子娘家
      住宅丟擲，此舉在客觀上會造成瓶內汽油迅速燃燒而引發
      火災甚而導致燒燬現供人使用之住宅並造成甲○○傷亡結
      果發生，被告為有一定智識能力之人，當可認知上情，其
      仍執意為之，明確以寫有「要你死」、「殺人不償命」布
      條表明犯罪目的，其當有藉由放火燒燬現供人使用住宅之
      犯罪手段而殺害甲○○之犯意甚明。
（四）至於被告及其辯護人雖以甲○○於本院96年10月22日審訊
      時之有關「（辯護人問：乙○○有無可能殺你？）不可能
      。（辯護人問：為何認為他不可能殺你？）我們朋友這麼
      久，我知道他的個性，只是喝了酒說氣話，我們兩個連打
      架的機會都沒有，怎麼可能殺人。」證詞，及被告放火時
      間為晚上10時，非在深夜，住宅居住人尚可活動等情置辯
      ，主張被告無殺死甲○○犯意。然被告於警詢時交代縱火
      之動機主要是對甲○○有所不滿，犯案前所備之載有「要
      你死」、「殺人不償命」文字之布條更彰明其犯罪目的，
      而以汽油之易燃特性，利用所謂汽油彈作為放火工具，可
      迅速引燃延燒，一旦住宅著火，能否及時控制火勢以及居
      住人可否順利逃生，完全無法預測，本案僅因被告丟擲「
      汽油彈」之位置有所偏離，火災幸得及時控制，又甲○○
      於案發之時未在臺北縣板橋市○○路○ 段47巷20號2 樓住
      宅內，乃未發生甲○○死亡之結果，被告及其辯護人所辯
      犯案時間非在深夜等情，無從援為被告有利之認定，甲○○所為證詞亦屬迴護被告之個人意見證詞，不足為據，本
      件被告殺人未遂犯行之事證明確，亦堪認定。
四、核被告乙○○所為，係犯刑法第271 條第2 項、第1 項之殺
    人未遂罪，同法第173 條第3 項、第1 項之放火燒燬現供人
    使用住宅未遂罪。又被告以一行為觸犯上開二罪名，為想像
    競合犯，應依刑法第55條規定從一重以犯殺人未遂罪處斷，
    被告係未遂犯，依刑法第26條前段減輕其法定刑。爰審酌被
    告並無犯罪前科及其犯罪動機、目的、於夜間利用汽油彈丟
    擲現供人使用住宅、嚴重危害公共安全，兼衡本件犯罪所生
    實際損害情形，及被告犯罪後與被害人丙○○、甲○○達成
    和解（見卷附和解書），已具悔意之態度等一切情狀，量處
    如主文所示之刑，以示懲戒。又被告係製作「汽油彈」作為
    放火工具，具高度危險性，依其犯罪手法與未顧他人生命、
    財產安危之犯罪情節，難認有何堪值憫恕之情事，辯護人請
    求依刑法第59條規定酌減其刑，無從認許，併此敘明。扣案
    被告所有之高粱酒酒瓶、臺灣啤酒酒瓶碎片、及遺留現場之
    紙質雙面膠帶2 條、米袋1 只、上寫有「要你死」及「殺人
    不償命」文字之白色布條共2 條等物，本院認其中玻璃酒瓶
    均已碎裂，無從再以之作為犯罪使用；另米袋1 只、紙質雙
    面膠帶2 條、上寫有「要你死」及「殺人不償命」文字之白
    色布條共2 條均非充為本案殺人或放火燒燬現供人使用住宅
    之直接犯罪工具，無予以諭知沒收之必要，附此說明。
據上論斷，應依刑事訴訟法第299 條第1 項前段，刑法第173 條
第1 項、第3 項、第271 條第1 項、第2 項、第55條，判決如主
文。
本案經檢察官郭學廉到庭執行職務。
中　　華　　民　　國　　96　　年　　11　　月　　5　　日
                  刑事第一庭    法　官陳恆寬
                                法  官陳福來
                                法  官張江澤
以上正本證明與原本無異
如不服本判決應於送達後10日內向本院提出上訴狀
                                書記官　張惠芳
中　　華　　民　　國　　96　　年　　11　　月　　12　　日
附錄本案論罪科刑法條全文：
刑法第一百七十三條：
放火燒燬現供人使用之住宅或現有人所在之建築物、礦坑、火車
、電車或其他供水、陸、空公眾運輸之舟、車、航空機者，處無
期徒刑或七年以上有期徒刑。
失火燒燬前項之物者，處一年以下有期徒刑、拘役或五百元以下
罰金。
第一項之未遂犯罰之。
預備犯第一項之罪者，處一年以下有期徒刑、拘役或三百元以下
罰金。
刑法第二七一條：
殺人者，處死刑、無期徒刑或十年以上有期徒刑。
前項之未遂犯罰之。
預備犯第一項之罪者，處二年以下有期徒刑。
